ACORDAO-COMPLETO-2467228

ACÓRDÃO 9820/2021 ATA 25/2021 - PRIMEIRA CÂMARA

VISTOS, relatados e discutidos estes autos de processo de aposentadoria de servidor da Fundação Universidade Federal de São João Del Rei,
ACORDAM os Ministros do Tribunal de Contas da União, reunidos em sessão da Primeira Câmara, diante das razões expostas pelo relator e com fundamento na Constituição Federal, art. 71, III e IX, na Lei 8.443/1992, arts. 1º, V, e 39, II, e na decisão proferida pelo Supremo Tribunal Federal no RE 636.553/RS, em:
9.1. reconhecer o registro tácito da concessão de aposentadoria ao sr. Gilson Rodrigues Vale (formulário de peça 3) ;
9.2. determinar à Secretaria de Fiscalização de Integridade de Atos e Pagamentos de Pessoal e de Benefícios Sociais que adote os procedimentos cabíveis para dar início ao processo de revisão de ofício da concessão a que se refere o subitem anterior.

PESSOAL. APOSENTADORIA. ATO DE ALTERAÇÃO PARA INTEGRALIZAÇÃO DOS PROVENTOS. RE 636.553/RS

Primeira Câmara

Fundação Universidade Federal de São João Del Rei.

3. Interessados/Responsáveis:
3.1. Interessados: Gilson Rodrigues Vale (XXX.436.906-XX).

13.1. Ministros presentes: Walton Alencar Rodrigues (Presidente), Benjamin Zymler (Relator) e Jorge Oliveira.
13.2. Ministro-Substituto convocado: Augusto Sherman Cavalcanti.
13.3. Ministro-Substituto presente: Weder de Oliveira.

BENJAMIN ZYMLER

O presente processo foi objeto de deliberação do Acórdão 4793/2020-TCU-Primeira Câmara, por meio do qual foram consideradas legais algumas concessões de aposentadoria, exceto aquela de interesse do sr. Gilson Rodrigues Vale.
2. Na oportunidade, foi determinado à entidade de origem que encaminhasse o mapa de tempo de serviço desse interessado e, à então Secretaria de Fiscalização de Pessoal (Sefip) , que promovesse novo exame do feito.
3. Cumpridas as determinações, transcrevo a instrução da unidade técnica, acolhida por seu titular:
"INTRODUÇÃO
1.	Trata-se de atos de concessão de aposentadoria de Eneida Maria Goddi Campos, Gilson Rodrigues Vale, Helvécio Luiz Reis, Ignácio César de Bulhões e Marcos Vieira Silva, ex-servidores da Fundação Universidade Federal de São João Del Rei - UFSJ.
2.	Os atos foram submetidos, para fim de registro, à apreciação do Tribunal de Contas da União (TCU) , de acordo com o art. 71, inciso III, da Constituição Federal. O cadastramento e a disponibilização ao TCU ocorreram por intermédio do Sistema de Apreciação e Registro de Atos de Admissão e Concessões, na forma dos arts. 2º, caput e incisos I a VI, e 4º, caput, da Instrução Normativa-TCU 78/2018.
HISTÓRICO
3.	Por meio do Acórdão 4793/2020-TCU-Primeira Câmara, relatado pelo Ministro Benjamin Zymler (peça 11) , o TCU considerou legais para fins de registro os atos deste processo, exceto o ato relativo ao Sr. Gilson Rodrigues Vale, para o qual fez as seguintes determinações:
1.7.2. determinar à Secretaria de Fiscalização de Pessoal que, uma vez cumprida a diligência por parte da entidade de origem, dê prioridade à instrução deste processo, de modo a verificar a origem do tempo de serviço estadual averbado pelo sr. Gilson Rodrigues Vale, considerando que: 
1.7.2.1. encontrava-se aposentado de 11/8/1992 a setembro de 2006, tendo voltado a se aposentar em maio de 2007; 
1.7.2.2. poderia ter feito uso da Súmula 76 para computar o tempo de inatividade até a EC 20/1998 para manter-se inativado com proventos na proporcionalidade mínima; 
1.7.2.3. apesar de voltado a trabalhar por apenas seis meses, inativou-se novamente com proventos integrais.
4.	Em cumprimento ao citado acórdão, esta Unidade Técnica encaminhou diligência à UFSJ (peça 12) , que, em atendimento, enviou a documentação acostada à peça 15.
EXAME TÉCNICO
5.	Do exame do ato de Gilson Rodrigues Vale, bem como do mapa de tempo de serviço (peça 15, p. 4-5) , verificou-se a averbação de 10 anos, 1 mês e 27 dias de tempo de serviço prestados à Secretaria de Estado de Planejamento e Gestão de Minas Gerais no período de 1º/9/1992 a 28/10/2002.
6.	Ocorre que esse tempo não pode ser aceito para fins de integralização de sua aposentação, pois o interessado se inativou no cargo de professor com dedicação exclusiva, tendo sua aposentadoria inicial vigido de 11/8/1992 a setembro de 2006, tendo voltado a se aposentar em abril de 2007.
7.	A despeito de o tempo laborado na esfera estadual (1º/9/1992 a 28/10/2002) não ter sido concomitante com o cargo de professor na UFSJ, a jurisprudência do TCU é no sentido de que é ilegal a acumulação de aposentadoria de professor em regime de dedicação exclusiva com outra aposentadoria, mesmo que não tenha havido exercício concomitante dos cargos, já que o instituto da acumulação se dirige à titularidade de cargos, empregos e funções públicas, e não apenas à percepção de vantagens pecuniárias (Acórdãos 10.956/2015, de relatoria do Ministro Augusto Nardes, e 7.985/2017, de relatoria da Ministra Ana Arraes, ambos da 2ª Câmara, e 10.411/2019, de relatoria do Ministro-Substituto André Luís de Carvalho, e 8.845/2019, de relatoria do Ministro Walton Alencar Rodrigues, ambos da 1ª Câmara) .
8.	Isso porque o inciso I do art. 14 do Decreto 94.664/1987, que aprovou o Plano Único de Classificação e Retribuição de Cargos e Empregos instituído pela Lei 7.596/1987, estabeleceu:
Art. 14. O Professor da carreira do Magistério Superior será submetido a um dos seguintes regimes de trabalho:
I - dedicação exclusiva, com obrigação de prestar quarenta horas semanais de trabalho em dois turnos diários completos e impedimento do exercício de outra atividade remunerada, pública ou privada; (grifos inseridos) 
9.	Desse modo, com a exclusão do referido tempo, o inativo passa a contar somente com 25 anos, 5 meses e 4 dias para sua aposentação.
10.	Todavia, como a vigência da aposentadoria inicial do ex-servidor (11/8/1992) é anterior à promulgação da EC 20/1998 (15/12/1998) , é possível a contagem do período de inatividade (6 anos, 4 meses e 6 dias) para efeito de aposentadoria proporcional nos limites mínimos ¿ 30/35 (homem) e 25/30 (mulher) , de acordo com a Súmula 74 do TCU. Assim, o interessado poderá permanecer aposentado, mas com a proporção de 30/35 avos. 
11.	Para melhor compreensão, transcreve-se o disposto na citada Súmula: 
SÚMULA TCU 74 
Para efeito apenas de aposentadoria proporcional nos limites mínimos - 30/35 (homem) e 25/30 (mulher) - e não para o de acréscimo por tempo de serviço ou qualquer outra vantagem, admite-se a contagem do período de inatividade, daqueles que tenham adquirido o direito a esse benefício antes da promulgação da Emenda Constitucional 20/98, com o objetivo de suprir lacuna deixada pela exclusão de tempo de serviço não computável em face da lei e o de evitar a reversão à atividade de antigos servidores, cujas concessões foram tardiamente submetidas a exame e julgamento do Tribunal de Contas da União.
12.	Portanto, uma vez que a aposentadoria inicial do interessado ocorreu em 11/8/1992, cabe a aplicação da Súmula 74 do TCU, possibilitando-lhe a contagem do período de inatividade para efeito de aposentadoria proporcional no limite mínimo de 30/35 avos. 
13.	Diante disso, o ato deve ser considerado ilegal, tendo em vista a averbação indevida de tempo de serviço estadual, cabendo à UFSJ encaminhar novo ato concessório com a aplicação da Súmula 74, de modo que o inativo possa permanecer aposentado com proventos à razão de 30/35 avos.  
CONCLUSÃO
14.	Em razão do exposto, e tendo em vista as análises realizadas no ato de alteração de concessão de aposentadoria de Gilson Rodrigues Vale, esta Unidade Técnica considera que o ato em tela deve ser considerado ilegal em razão da averbação indevida do tempo de serviço estadual, podendo o inativo se beneficiar da aplicação da Súmula 74 do TCU para permanecer aposentado com a proporção mínima de 30/35 avos.
15.	Quanto aos valores indevidos já pagos, a sua percepção de boa-fé permite a aplicação do Enunciado 106 da Súmula da Jurisprudência do TCU, dispensando-se a devolução.
16.	Registre-se ainda que a análise deste processo levou em conta os dispositivos da Resolução TCU 315/2020.
PROPOSTA DE ENCAMINHAMENTO
17.	Ante o exposto, e com base nos arts. 71, inciso III, da Constituição Federal; 1º, inciso V, e 39, inciso II, da Lei 8.443/1992; 260, § 1º, do Regimento Interno do Tribunal de Contas da União, propõe-se:
a) considerar ILEGAL e recusar o registro do ato de alteração de concessão de aposentadoria de Gilson Rodrigues Vale (CPF: XXX.436.906-XX) ;
b) dispensar a devolução dos valores indevidamente recebidos até a data da ciência do acórdão que vier a ser prolatado, com base no Enunciado 106 da Súmula da Jurisprudência do TCU; 
c) determinar à Fundação Universidade Federal de São João Del Rei, com base nos arts. 45 da Lei 8.443/1992, e 4º, inciso I, da Resolução-TCU 315/2020, que:
c.1) cadastre novo ato com a aplicação da Súmula 74, de modo que o inativo possa permanecer aposentado com proventos à razão de 30/35, submetendo-o ao TCU no prazo de trinta dias, nos termos dos arts. 262, § 2º, do Regimento Interno do TCU e 19, § 3º, da Instrução Normativa-TCU 78/2018; 
c.2) informe ao interessado o teor do acórdão que vier a ser prolatado, encaminhando ao TCU, no prazo de trinta dias, comprovante da data de ciência pelo interessado, nos termos do art. 4º, § 3º, da Resolução-TCU 170/2004, alertando-o de que o efeito suspensivo proveniente de eventual interposição de recurso junto ao TCU não o exime da devolução dos valores indevidamente percebidos após a notificação, em caso de não provimento desse recurso."
4. O representante do Ministério Público junto ao Tribunal de Contas da União (MPTCU) , Procurador Sérgio Ricardo Costa Caribé, manifestou-se pelo sobrestamento dos autos, no aguardo do desfecho do julgamento do RE 636.553/RS, nos seguintes termos:
"Trata-se da apreciação, para fins de registro, de ato de alteração de aposentadoria emitido pela Fundação Universidade Federal de São João Del Rei.
A Secretaria de Fiscalização de Pessoal propõe a ilegalidade do referido ato, em razão do cômputo de tempo de serviço estadual, decorrente da acumulação indevida da aposentadoria em análise, que ocorreu em regime de dedicação exclusiva, com o exercício de cargo público. 
De fato, a jurisprudência deste Tribunal tem sido firme no sentido de que a dedicação exclusiva impede até mesmo a acumulação de aposentadoria nesse regime com o exercício de cargo público, em razão de que o instituto da acumulação se dirige à titularidade de cargos, empregos e funções públicas, e os aposentados não podem ter mais benefícios que os servidores ativos.
A título de exemplos pode-se citar os acórdãos 10.956/2015, de relatoria do Ministro Augusto Nardes, e 7.985/2017, de relatoria da Ministra Ana Arraes, ambos da 2ª Câmara; e 10.411/2019, de relatoria do Ministro-Substituto André Luís de Carvalho, e 8.845/2019, de relatoria do Ministro Walton Alencar Rodrigues, ambos da 1ª Câmara.
Não obstante, verifica-se que o Supremo Tribunal Federal (STF) , em recente deliberação proferida nos autos do Recurso Extraordinário - RE 636.553/RS, fixou novo entendimento acerca do prazo para a apreciação dos atos sujeitos a registro, com repercussão geral reconhecida, nos seguintes termos: 
Em atenção aos princípios da segurança jurídica e da confiança legítima, os Tribunais de Contas estão sujeitos ao prazo de 5 anos para o julgamento da legalidade do ato de concessão inicial de aposentadoria, reforma ou pensão, a contar da chegada do processo à respectiva Corte de Contas.
Dessa forma, tendo em vista que o ato ora analisado ingressou neste Tribunal há mais de 5 anos (21/5/2014) e que a deliberação proferida nos autos do RE 636.553/RS ainda poderá ser objeto de reforma ou modulação, este membro do Ministério Público de Contas propõe que os presentes autos sejam sobrestados até que a decisão do STF acerca da matéria se torne definitiva". 
É o relatório.

não há

Procurador Sergio Ricardo Costa Caribé.

PESSOAL. APOSENTADORIA. ATO DE ALTERAÇÃO PARA INTEGRALIZAÇÃO DOS PROVENTOS. RE 636.553/RS. REGISTRO TÁCITO. CONSIDERAÇÕES SOBRE POSSÍVEIS IRREGULARIDADES. POSSIBILIDADE DE REVISÃO DE OFÍCIO. DETERMINAÇÃO.

APOSENTADORIA (APOS)

Secretaria de Fiscalização de Integridade de Atos e Pagamentos de Pessoal e de Benefícios Sociais (Sefip).

Trata-se de processo de aposentadoria do servidor da Fundação Universidade Federal de São João Del Rei (UFSJ) Gilson Rodrigues do Vale no cargo de Professor Auxiliar, no regime de dedicação exclusiva, com vigência a contar de 19/4/2007.
2. O ato de concessão inicial de aposentadoria do interessado foi considerado ilegal em razão da contagem ponderada do tempo de magistério para fins de concessão de aposentadoria voluntária com proventos proporcionais (Acórdão 1049/2005-TCU-Segunda Câmara, de minha relatoria, e Acórdão 1676/2006-TCU-Segunda Câmara, da relatoria do Ministro Walton Alencar Rodrigues) .
3. Naquele ato (formulário Sisac 10482105-04-1999-000020-2, integrante do TC Processo 000.383/2004-2) , constava que o interessado havia se aposentado em 11/8/1992, com 28 anos, 7 meses e 29 dias de tempo de serviço, assim compostos:
a) 5 anos e 12 dias no órgão;
b) 2 meses e 1 dia de tempo estadual;
c) 19 anos e 28 dias de tempo de regime geral;
d) 10 meses de tempo militar
e) 6 meses de tempo de licença-prêmio computada em dobro;
f) 3 anos e 18 dias de contagem ponderada de tempo de magistério. 
4. Inicialmente, a Sefip (em instrução automatizada) e o MPTCU haviam se manifestado pela legalidade da concessão ora em exame (denominada como ato de alteração) , mas o Acórdão 4793/2020-TCU-Primeira Câmara, proferido nestes autos, determinou a realização de diligência junto à origem com o intuito de obter o mapa de tempo de serviço do interessado. 
5. Adicionalmente, foram exarados os seguintes comandos para a Sefip: 
"1.7.2. determinar à Secretaria de Fiscalização de Pessoal que, uma vez cumprida a diligência por parte da entidade de origem, dê prioridade à instrução deste processo, de modo a verificar a origem do tempo de serviço estadual averbado pelo sr. Gilson Rodrigues Vale, considerando que: 
1.7.2.1. encontrava-se aposentado de 11/8/1992 a setembro de 2006, tendo voltado a se aposentar em maio de 2007; 
1.7.2.2. poderia ter feito uso da Súmula 76  (74) para computar o tempo de inatividade até a EC 20/1998 para manter-se inativado com proventos na proporcionalidade mínima; 1.7.2.3. apesar de voltado a trabalhar por apenas seis meses, inativou-se novamente com proventos integrais."
6. Em resposta, a Instituição Federal de Ensino Superior (IFES) encaminhou o mapa de tempo de serviço de fls. 3/4, peça 14, no qual se observa a utilização de 3.707 dias laborados para o Governo de Minas Gerais, no período de 1º/9/1992 a 28/10/2002, durante o qual o interessado encontrava-se vinculado ao Regime Próprio de Previdência do Servidor Público (RPPS) federal.
7. A Sefip propôs que fosse considerada ilegal a nova concessão de aposentadoria porque a jurisprudência do TCU seria "no sentido de que é ilegal a acumulação de aposentadoria de professor em regime de dedicação exclusiva com outra aposentadoria, mesmo que não tenha havido exercício concomitante dos cargos, já que o instituto da acumulação se dirige à titularidade de cargos, empregos e funções públicas, e não apenas à percepção de vantagens pecuniárias".
8. O MPTCU, por seu turno, propôs o sobrestamento do processo no aguardo do julgamento do Recurso Extraordinário (RE) 636.553/RS, uma vez que o ato em exame teria sido enviado a este Tribunal há mais de cinco anos.
9. Feito esse relato, passo a decidir.
10. Tendo em vista o desfecho do mencionado recurso extraordinário, no qual ficou estabelecido que se opera o registro tácito do ato de aposentadoria encaminhado há mais de cinco anos para  o TCU, não é possível, nesta assentada, negar registro ao ato de aposentadoria do sr. Gilson Rodrigues do Vale, que deve ser considerado tacitamente registrado.
11. Diversamente do que se depreende da instrução da Sefip, não se pode ter como irregular o exercício de um novo cargo pelo interessado quando se encontrava inativado. O regime de dedicação exclusiva impede o exercício concomitante de outra atividade apenas para o servidor ativo.
12. Carece de sentido exigir que o inativo se dedique exclusivamente ao ócio para fazer jus aos proventos calculados com base no regime de trabalho que ele tinha na atividade.
13. O objetivo desse regime é, evidentemente, assegurar que servidor ativo dedique toda sua capacidade laboral para o desempenho de suas atribuições, mediante o pagamento de uma retribuição diferenciada. Uma vez cumpridos os requisitos para a inativação, tal exigência deixa de fazer sentido, sendo certo que o reflexo do regime remuneratório da atividade nos proventos deve observar as restrições legais. 
14. O ato que ora se aprecia seria, em tese, novo ato inicial, já que busca substituir aquele ao qual o Acórdão 1049/2005-TCU-Segunda Câmara negou registro. Contudo, ao estender a contagem do tempo de serviço do servidor, promoveu integralização dos proventos, de modo que dele resultou melhoria na concessão inicial.  
15. Num exame perfunctório, vislumbro duas possíveis irregularidades no ato em exame, motivo pelo qual proporei que se dê início ao processo de revisão de ofício, sem embargo de posterior avaliação da matéria pelo relator que vier a ser designado. 
16. A primeira possível irregularidade refere-se ao cômputo do tempo de outro regime de previdência exercido concomitantemente ao tempo de inatividade, no qual o servidor estava vinculado ao RPPS federal.
17. Ainda que a Constituição Federal (CF) preveja, em seu art. 201, § 9º (numeração decorrente da Emenda Constitucional 20/1998 - EC 20/1998) , a contagem recíproca dos tempos laborados em regimes de previdência diversos, o pressuposto é que seu exercício não seja concomitante, como já previa a Lei 6.226/1975 e o § 3º do art. 103 da Lei 8.112/1990:
"Art. 103 [...]
§ 3o  É vedada a contagem cumulativa de tempo de serviço prestado concomitantemente em mais de um cargo ou função de órgão ou entidades dos Poderes da União, Estado, Distrito Federal e Município, autarquia, fundação pública, sociedade de economia mista e empresa pública."
18. Ora, ainda que inativo, o interessado continuava vinculado ao RPPS federal, na condição de beneficiário. Esse é o entendimento que se extrai dos votos que fundamentaram a decisão proferida pelo Supremo Tribunal Federal (STF) no RE 163.204 (rel. Ministro Carlos Velloso, julgado pelo Tribunal Pleno em 9/11/1995) . Como pontuou o relator, naquela oportunidade, "os servidores públicos aposentados não deixam de ser servidores: são, como bem afirmou Haroldo Valadão, servidores públicos inativos." 
19. Para o cômputo do tempo estadual, seria necessário que o interessado tivesse rompido ou, pelo menos, suspendido o vínculo com o RPPS federal, o que não ocorreu.
20. Ademais, é certo que, até o advento da EC 20/1998, o tempo de inatividade poderia ser computado para uma nova aposentação (na proporcionalidade mínima, registre-se) , caso o ato concessório inicial fosse considerado ilegal, como de fato ocorreu. Nesse sentido, o § 1º do art. 103 da Lei 8.112/1990 permitia o cômputo do tempo de inatividade exclusivamente para nova aposentadoria. Anteriormente, o art. 80, VI, da Lei 1.711/1952 continha previsão semelhante.
21. A aplicação desse dispositivo não tinha por objetivo conceder melhoria posterior aos proventos de aposentadoria, mas apenas permitir que o servidor, cujo ato complexo de aposentadoria fosse considerado ilegal pelo Tribunal, não se visse obrigado a retornar à atividade.
22. O alcance do § 1º do art. 103 do Regime Jurídico Único, bem assim do inciso VI do art. 80 da Lei 1.711/1952, era muito claro na jurisprudência do Tribunal, revelada pelo Enunciado 74, a seguir transcrito:
"Para efeito apenas de aposentadoria - e não para o de acréscimo por tempo de serviço ou qualquer outra vantagem - admite-se a contagem do período de inatividade, com o objetivo de suprir lacuna deixada pela exclusão de tempo de serviço não computável em face da lei e o de evitar a reversão à atividade de antigos servidores, cujas concessões foram tardiamente submetidas a exame e julgamento do Tribunal de Contas da União."
23. Posteriormente, a redação foi alterada por força do Acórdão 1913/2012-TCU-Plenário, de sorte a tornar seu texto compatível com a CF, em razão do advento da EC 20/1998, que vedou a contagem de tempo ficto. 
24. Assim, a nova redação passou a ser a que se segue:
"Para efeito apenas de aposentadoria proporcional nos limites mínimos - 30/35 (homem) e 25/30 (mulher) - e não para o de acréscimo por tempo de serviço ou qualquer outra vantagem, admite-se a contagem do período de inatividade, daqueles que tenham adquirido o direito a esse benefício antes da promulgação da Emenda Constitucional 20/98, com o objetivo de suprir lacuna deixada pela exclusão de tempo de serviço não computável em face da lei e o de evitar a reversão à atividade de antigos servidores, cujas concessões foram tardiamente submetidas a exame e julgamento do Tribunal de Contas da União."
25. Em nenhum momento a lei previu a possibilidade de cômputo de tempo de outro regime, concomitantemente com o tempo de inatividade, para uma nova aposentação no RPPS federal.
26. No caso concreto, a aplicação do Enunciado 74 seria plenamente factível, haja vista que o servidor se inativou em 11/8/1992, com 28 anos, 7 meses e 29 dias de serviço (sendo apenas 5 anos na administração federal) , dos quais 3 anos e 18 dias decorrentes de contagem ponderada impugnada por esta Corte.
27. Desse modo, seriam necessários cerca de 4 anos e 5 meses de inatividade para a concessão de novo benefício, com a aplicação do disposto no § 1º do art. 103 da Lei 8.112/1990 c/c o Enunciado 74 da Súmula de Jurisprudência do TCU.
28. Ao revés, o órgão adotou procedimento não previsto na legislação e que se mostrou mais danoso ao Erário federal.
29. A segunda irregularidade que verifico é a concessão de proventos calculados com base no regime de dedicação exclusiva, caso fosse superada a irregularidade decorrente da contagem do tempo de serviço estadual.
30. Isso porque não se pode considerar como de dedicação exclusiva para a IFES o tempo laborado em outra esfera da administração.
31. Para assegurar os benefícios financeiros do regime de dedicação exclusiva, necessário seria que o interessado houvesse retomado efetivamente suas atividades na UFSJ pelo período mínimo de cinco anos.
32. Nessa linha foi o entendimento que fundamentou a determinação a seguir transcrita, constante do Acórdão 2519/2014-TCU-Plenário (rel. Ministro José Jorge) , proferida em processo de representação formulada pela Sefip:
"9.2 determinar ao Ministério da Educação que faça gestões junto às diversas entidades federais de ensino (universidades e Institutos de Educação, Ciência e Tecnologia) , para que incluam, em seus regulamentos, caso ainda não tenham feito, norma que vede a mudança de regime de trabalho para o de dedicação exclusiva do professor que esteja há, no mínimo, cinco anos de adquirir o direito à aposentadoria, em qualquer das modalidades previstas na legislação em vigor e que o TCU poderia vir a apreciar pela ilegalidade os atos de aposentadoria que não preencha essa determinação".
33. No caso concreto, consta que o interessado retornou às atividades em setembro de 2006 e aposentou-se novamente em 19/4/2007, sendo que esse novo tempo nem sequer foi computado para a aposentadoria de que cuida este processo.
34. Considerando que o ato em exame foi enviado ao TCU em 21/5/2014, é ainda passível de revisão de ofício.
Feitas essas ponderações, VOTO por que o Tribunal adote a deliberação que ora submeto a este colegiado.
TCU, Sala das Sessões, em 20 de julho de 2021.
BENJAMIN ZYMLER 
Relator